臺灣雲林地方法院民事裁定
111年度執事聲字第32號
聲明異議人  黃紹欽


相  對  人  周秋桂

上列當事人間因遷讓房屋強制執行事件，異議人對民國111 年8
月22日本院司法事務官所為處分（即111 年度司執字第19628 號
民事裁定），聲明異議，本院裁定如下：
    主  文
異議駁回。
    理  由
一、按當事人對於司法事務官處理事件所為之終局處分，得於處
    分送達後十日之不變期間內，以書狀向司法事務官提出異議
    。司法事務官認前項異議有理由時，應另為適當之處分；認
    異議為無理由者，應送請法院裁定之（民事訴訟法第240 條
    之4 第1 項前段、第2 項）；上開規定，並為強制執行程序
    所準用之（強制執行法第30條之1 ）。經查，聲明異議人對
    民國111 年8 月22日本院司法事務官所為111 年度司執字第
    19628 號民事裁定（下稱原處分），於收受送達（送達日期
    ：111 年9 月13日）後10日內提出異議（異議日期：同年、
    月23日），司法事務官認其異議無理由而送請本院裁定，核
    與上開規定相符，先予敘明。
二、原處分意旨略以：
  ㈠按強制執行，依執行名義為之，強制執行法第4 條第1 項定
    有明文。其次，公證法第13條第1 項第3 款定明：租用或借
    用建築物或其他工作物，定有期限並應於期限屆滿時交還者
    ，且經當事人請求公證人就該法律行為作成之公證書，載明
    應逕受強制執行者，得依該證書執行之。又強制執行事件應
    為如何之執行，依執行名義之內容定之，至於執行事件之債
    權人有無執行名義所載之請求權，執行法院無審認判斷之權
    （最高法院63年度台抗字第376 號民事裁判意旨參照）。準
    此，執行法院辦理民事強制執行事務，專司實現私法上請求
    權之程序，至私法上請求權之存否，則應由民事法院依民事
    訴訟程序確定之。故在強制執行程序中，如涉及私權之爭執
    ，而其權義關係未盡明確時，應由當事人另依民事訴訟程序
    謀求解決，不生聲明異議問題（最高法院79年度台抗字第32
    6 號民事裁判意旨參酌）。
  ㈡查，債權人（即本件相對人）與債務人（即本件異議人）就
    門牌雲林縣○○鎮○○街00巷0 號房地(下稱系爭不動產)成立無
    償借用契約並經公證，契約期限自民國110 年5 月5 日至11
    1 年4 月30日止，債權人於期限屆滿後持110 年度雲院民公
    賴字第00281號公證書正本聲請債務人應交還系爭不動產，
    依公證法第13條第1 項第3 款及強制執行法第4 條第1
　　項第4 款規定已符合逕付強制執行之要件。關於債務人所稱
    成立借用契約係遭債權人以自住之話術矇騙云云，屬意思表
    示緣由之錯誤，惟動機存在表意人之內心，非他人所得窺知
    ，當不許表意人任意撤銷其意思表示，以免害及交易安全。
    若債務人就公證書中之借用契約效力有爭議，應另為訴訟主
    張，並須依強制執行法第18條取得供擔保停止執行之裁定並
    供擔保始得停止執行。故債權人雖於拍定後不得向原執行法
    院聲請對臺端點交，惟依雙方後續成立經公證之借用契約期
    滿，依公證書得逕對臺端執行。故而本件異議，為無理由，
    應予駁回。
三、本件異議意旨略以：
  ㈠公證法第13條第1項第3 款為裁量規定而非強行規定，故得否
    依公證書執行，仍應適度檢視其內容有無違反相關規定。
　㈡其次，公證人作成之文書，非具備本法及其他法律所定之要
    件，不生公證效力（公證法第11條第1 項）。準此，公證書
    之效力仍應檢視公證法及其他法律之實體要件而斷，因本件
    相對人代理人表示系爭不動產有自住之需，伊一時心軟，乃
    同意將借用期限由112 年6 月30日提前至111 年4 月底，並
    於110 年5 月6 日與相對人共同辦理公證，然事實上，伊與
    相對人並非借用關係，該約定係伊受詐欺所為，伊得撤銷該
    意思表示，並無原處分所指妨害交易安全之疑慮。
　㈢原處分未慮及雙方實體法上權利義務關係，逕對伊為不利之
    認定，因而駁伊之異議聲明，顯有違誤，爰提出本件異議；
    並聲明：原裁定廢棄，並撤銷鈞院111 年度司執字第19628 
    號執行事件程序云云。　
四、本院之判斷：　　
　㈠按租用或借用建築物或其他工作物，定有期限並應於期限屆
    滿時交還者，且經當事人請求公證人就該法律行為作成之公
    證書，載明應逕受強制執行者，得依該證書執行之（公證法
    第13條第1 項第3 款）；故依公證法規定得為強制執行之公
    證書，得作為強制執行之執行名義（強制執行法第4 條第1
　　項第4 款）。其次，當事人或利害關係人，對於執行法院強
    制執行之命令，或對於執行法官、書記官、執達員實施強制
    執行之方法，強制執行時應遵守之程序，或其他侵害利益之
    情事，得於強制執行程序終結前，為聲請或聲明異議（同法
    第12條第1 項前段）。職是，執行名義若未成立，債權人竟
    聲請對債務人強制執行，而侵害債務人之權利，乃係債務人
    得否依上開規定聲明異議範疇。至執行名義成立後，有消滅
    或妨礙債權人請求之事由發生，或執行名義無確定判決同一
    之效力者，於執行名義成立前，如有債權不成立或消滅或妨
    礙債權人請求之事由發生，債務人僅得於強制執行程序終結
    前提起異議之訴，此觀同法第14條第1 項、第2 項之規定自
    明，尚非屬得否依同法第12條第1 項規定聲明異議事項。
　㈡查，異議人以其為相對人所誤導因而與之簽立本院所屬民間
    公證人賴盈君作成之110 年度雲院民公賴字第00281號公證
    書所附之「房屋無償借用契約」；因該契約係伊受詐欺所簽
　　，伊自得撤銷該意思表示云云。準此，異議人上開所述各情
    縱屬實在，亦僅屬得依強制執行法第14條規定提起債務人異
    議之訴事項，要非異議人依同法第12條第1 項聲明異議，所
    能救濟。
  ㈢從而，原處分駁回異議人本件異議，其理由雖有不同，但其
    結論並無不合。異議意旨猶指摘原處分不當，求予廢棄，為
    無理由，應予駁回。
五、據上論結，本件異議為無理由，依強制執行法第30條之1 、
    民事訴訟法第240 條之4 第3 項後段，裁定如主文。　　　
中　　華　　民　　國　　111 　年　　10　　月　　7 　　日
                  民事第一庭    法  官  蔣得忠
以上正本係照原本作成。
如對本裁定抗告，須於裁定送達後10日內向本院提出抗告狀，並
應繳納抗告費新台幣1,000 元。
中　　華　　民　　國　　111 　年　　10　　月　　7 　　日
                                書記官　陳映佐